臺灣高等法院臺南分院刑事判決
110年度金上訴字第171號
上  訴  人  臺灣雲林地方檢察署檢察官
被      告  乙○○




上列上訴人因被告違反洗錢防制法等案件，不服臺灣雲林地方法
院109年度金訴字第18號中華民國109年12月8日第一審判決（起
訴案號：臺灣雲林地方檢察署108年度偵字第7526號），提起上
訴，本院判決如下：
    主  文
原判決撤銷。
乙○○幫助犯洗錢防制法第十四條第一項之一般洗錢罪，處有期徒
刑貳月，併科罰金新臺幣貳萬元，罰金如易服勞役，以新臺幣壹
仟元折算壹日。緩刑貳年，並應依附表二所示方式向丙○○、甲○○
支付如附表二所示金額之損害賠償。
    事  實
一、乙○○為具有一定智識能力之人，知悉金融帳戶係個人理財之
    重要工具，為個人財產、信用之重要表徵，可預見若有人不
    使用自己金融帳戶之存摺、金融卡而試圖取得他人帳戶資料
    之目的，極有可能係為遂行詐欺取財犯罪，如將自己申請開
    立之金融帳戶提供給不相識之人使用，有遭犯罪集團利用作
    為詐欺取財轉帳匯款等犯罪工具之可能，且受詐騙人匯入款
    項遭提領後，即產生遮斷資金流動軌跡以逃避國家追訴處罰
    之結果，竟基於縱然有人持其金融帳戶實施詐欺取財犯罪亦
    不違背其本意之幫助故意，於民國108年9月11日不久前，透
    過網路在臉書尋找工作後，與某真實身分不詳、自稱「曉筱
    」之人（無證據證明為未滿18歲之人）在LINE通訊軟體互加
    好友聯絡後，同意將1個帳戶，以每期10天，期領新臺幣（
    下同）1萬元（即月領3萬元）之代價，提供給「曉筱」所屬
    犯罪集團使用，並依「曉筱」指示先將金融卡密碼更改為「
    112233」，再於108年9月11日至新北市○○區之○○統一便利超
    商門市，以ibon交貨便方式，將其所申辦之板信商業銀行○○
    分行帳號00000000000000號帳戶（下稱板信商銀帳戶）之存
    摺、金融卡寄給「曉筱」所指定之人，以此方式幫助犯罪集
    團成員遂行詐欺取財之行為（無證據證明乙○○知悉該犯罪集
    團成員有三人以上，或有未滿18歲之成員）。嗣「曉筱」及
    所屬犯罪集團成員取得本案板信商銀帳戶資料後，即共同意
    圖為自己不法之所有，基於詐欺取財之犯意聯絡，分別以附
    表一所示方式，詐騙附表一所示之丙○○、甲○○，致丙○○、甲○○因而陷於錯誤，於附表一所示時間，分別匯款如附表一所
    示金額至乙○○之板信商銀帳戶，旋即遭提領一空，因而造成
    資金追查斷點，使國家無法追查該犯罪集團。嗣丙○○、甲○○
    發覺有異，報警處理，始查悉上情。
二、案經丙○○、甲○○訴由雲林縣警察局臺西分局報告臺灣雲林地
    方檢察署檢察官偵查起訴。 
    理  由
壹、程序部分（證據能力）：
一、按被告以外之人於審判外之言詞或書面陳述，除法律有規定
     者外，不得作為證據；被告以外之人於審判外之陳述，雖
    不 符刑事訴訟法第159條之1至第159條之4規定，而經當事
    人於 審判程序同意作為證據，法院審酌該言詞陳述或書面
    陳述作 成時之情況，認為適當者，亦得為證據，同法第159
    條第1項、第159條之5第1項定有明文。經查，本判決所引用
    被告以外之人於審判外之言詞或書面陳述，檢察官、被告乙○○於原審及本院審理時，均陳明同意作為證據使用（原審卷
    第121至123頁、第145頁，本院卷第62、87頁），經審酌該
    等言詞或書面陳述作成時並無違法或不當之情況，亦無違法
    取證等瑕疵，且與待證事實具有關聯性，認以之作為證據應
    屬適當，均有證據能力。
二、至其餘資以認定本案犯罪事實之非供述證據，並無證據證明
    係公務員違背法定程序所取得，亦無顯有不可信之情況，且
    經本院於審理期日逐一提示予被告辨識而為合法調查，審酌
    該等證據作成時之情況，認為適當，自得據為本案裁判基礎
    。
貳、實體部分　　
一、認定犯罪事實所憑之證據及理由
　㈠上開犯罪事實，業據被告於警詢、偵訊、原審及本院審理時
    均坦承不諱，核與證人即告訴人丙○○、甲○○於警詢指述之被
    害情節（警卷第9至14頁）大致相符，並有告訴人丙○○之報
    案資料（臺北市政府警察局松山分局三民派出所陳報單、受
    理各類案件紀錄表、刑事案件報案三聯單、受理詐騙帳戶通
    報警示簡便格式表、金融機構聯防機制通報單、內政部警政
    署反詐騙案件紀錄表《警卷第31至41頁》）、告訴人甲○○之報
    案資料（內政部警政署反詐騙案件紀錄表、臺北市政府警察
    局大同分局民生西路派出所陳報單、受理各類案件紀錄表、
    刑事案件報案三聯單、金融機構聯防機制通報單、受理詐騙
    帳戶通報警示簡便格式表《警卷第53頁、第57至67頁》）、告
    訴人丙○○提出之網路轉帳明細翻拍照片、手機通話紀錄翻拍
    照片（警卷第43至45頁）、告訴人甲○○提出之網路轉帳明細
    截圖照片、手機通話紀錄截圖照片（警卷第73頁）、板信商
    業銀行集中作業中心108年10月5日板信集中字第1087424640
    號函暨被告之板信商銀帳戶客戶基本資料查詢、交易明細表
    （警卷第15至17頁）、被告與「曉筱」之LINE通訊軟體訊息
    畫面翻拍照片、統一超商交貨便服務單暨代收款專用繳款證
    明（顧客聯）翻拍照片（警卷第19至25頁）在卷可憑，足認
    被告所為任意性自白核與事實相符，堪以採信。
　㈡被告構成幫助詐欺取財罪之說明
　　按刑法上故意，分直接故意（確定故意）與間接故意（不確
    定故意），行為人對於構成犯罪之事實，明知並有意使其發
    生者，為直接故意；行為人對於構成犯罪之事實，預見其發
    生而其發生並不違背其本意者，為間接故意。再幫助犯成立
    ，以行為人主觀上認識被幫助者，正欲從事犯罪或係正在從
    事犯罪，且該犯罪有既遂可能，而其行為足以幫助他人實現
    構成要件者，即具有幫助故意，並不以行為人確知被幫助者
    ，係犯何罪名為必要。衡以現今臺灣社會，一般人向金融機
    構申請開設帳戶，只要持國民身分證及健保卡等證件即可，
    並無特殊限制及困難，即便信用不佳者也可以很簡便手續地
    申辦自己的戶頭，故無向他人買受帳戶之必要；且時下利用
    人頭帳戶轉帳詐欺取財之犯罪情事，已經報章新聞多所披露
    ，復經政府長期、多方宣導，是依一般人之智識及社會生活
    經驗，極易認知不使用自己申辦之帳戶，卻向他人買受、承
    租帳戶使用，尤其在不熟識人間之買受、承租使用，乃屬悖
    於常情，其目的顯係為逃避檢警機關透過帳戶交易明細之循
    線追查，以掩蓋其不法犯罪。查被告為本案行為時，為年滿
    23歲之成年人（參原審卷第19頁個人戶籍資料查詢結果），
    且自述○○畢業之教育程度（參原審卷第84頁），為具有一般
    智識能力之人，對於上開交易常情及社會狀況應有所瞭解；
    被告因在網路上找工作，與在網路上結識之「曉筱」互加為
    通訊軟體LINE好友，經過「曉筱」得知所屬公司是經營賭博
    網站，需要帳戶使用，只要提供帳戶，可以獲取報酬，依此
    工作內容可知，被告只要配合提供自己金融帳戶即可按期（
    10天）領取1萬元對價（即按月《30日》領取3 萬元對價），
    不用進行任何面試或審核，也沒有年齡限制，亦無需實際工
    作（參警卷第19頁被告與「曉筱」之LINE通訊軟體訊息畫面
    翻拍照片），亦即被告僅需提供1個金融帳戶之存摺及提款
    卡（並依指示變更提款密碼），每月即可輕鬆獲得3萬元之
    收入，獲利如此豐厚，以現今社會工作競爭激烈，竟有不需
    付出勞務，只需提供帳戶即可獲取高額報酬之工作，實與常
    情有違；對此，觀諸被告歷來之供述，坦認自己「曾懷疑會
    有法律問題」、「我知道沒有這麼好做的事情」（偵卷第14
    頁，原審卷第85頁），益徵被告已曾想過自己所提供之金融
    帳戶可能變成不詳詐欺集團用以詐取被害人財物之犯罪工具
    ，其無法管控帳戶內資金之流動情形，顯可預見其提供之金
    融帳戶資料被挪作詐欺取財等非法用途之可能性甚高，但被
    告為了賺錢（即以輕鬆提供帳戶資料之方式，獲取每月3萬
    元之高額報酬），竟仍選擇本案存款為零之板信商銀帳戶（
    參警卷第17頁交易明細表），將此具有高度專屬性之金融帳
    戶資料（含存摺、金融卡及事先依指示變更密碼），恣意寄
    給素不相識、欠缺任何信任基礎、真實姓名及年籍均不詳之
    人（見偵卷第13、14頁），以提供該人及所屬集團成員使用
    ，足認被告對於自己利益之考量遠高於他人財產法益是否因
    此受害，而容任其金融帳戶可能淪為不詳詐欺集團之犯罪工
    具，縱有人因此受騙而匯入款項至其所提供之金融帳戶中，
    並遭詐欺集團成員提領殆盡等結果，亦不違背其本意，自具
    有幫助詐欺取財之不確定故意明確。
　㈢被告構成幫助洗錢罪之說明　　 　　 
　⒈參照最高法院大法庭108年度台上大字第3101號裁定與判決（
    裁判日期：109年12月16日）見解如下：
　⑴提供金融帳戶金融卡及密碼之行為人，因已將帳戶之金融卡
    及密碼等物件提供他人使用，失去對自己帳戶之實際管領權
    限，若無配合指示親自提款，即無收受、持有或使用特定犯
    罪所得之情形，且無積極之移轉或變更特定犯罪所得之行為
    ，故非屬洗錢防制法第2條第1款、第3款所稱之洗錢行為。
　⑵洗錢防制法第2條修正之立法說明第3點雖謂「…㈣提供帳戶以
    掩飾不法所得之去向，例如：販售帳戶予他人使用…」等語
    ，似以販售帳戶為洗錢類型之一，然其僅係單純之舉例，並
    未說明何以與掩飾、隱匿之要件相當。而文義解釋為法律解
    釋之基礎，立法者之意思僅屬對構成要件文義之眾多解釋方
    法之一，仍須就法條文字之規範目的及保護利益具體分析。
    一般而言，洗錢防制法第2條第2款之掩飾、隱匿行為，目的
    在遮掩、粉飾、隱藏、切斷特定犯罪所得與特定犯罪間之關
    聯性，是此類洗錢行為須與欲掩飾、隱匿之特定犯罪所得間
    具有物理上接觸關係（事實接觸關係）。而提供金融帳戶金
    融卡及密碼供他人使用，嗣後被害人雖匯入款項，然此時之
    金流仍屬透明易查，在形式上無從合法化其所得來源，未造
    成金流斷點，尚不能達到掩飾或隱匿特定犯罪所得之來源、
    去向及所在之作用，須待款項遭提領後，始產生掩飾、隱匿
    之結果。故而，行為人提供金融帳戶金融卡及密碼，若無參
    與後續之提款行為，即非洗錢防制法第2條第2款所指洗錢行
    為，無從成立一般洗錢罪之直接正犯。　　
　⒉提供金融帳戶金融卡及密碼之行為人是否成立一般洗錢罪之
    幫助犯？
　⑴特定犯罪之正犯實行特定犯罪後，為掩飾、隱匿其犯罪所得
    財物之去向及所在，而令被害人將款項轉入其所持有、使用
    之他人金融帳戶，並由該特定犯罪正犯前往提領其犯罪所得
    款項得手，如能證明該帳戶內之款項係特定犯罪所得，因已
    被提領而造成金流斷點，該當掩飾、隱匿之要件，該特定犯
    罪正犯自成立一般洗錢罪之正犯。
　⑵刑法第30條之幫助犯，係以行為人主觀上有幫助故意，客觀
    上有幫助行為，即對於犯罪與正犯有共同認識，而以幫助意
    思，對於正犯資以助力，但未參與實行犯罪之行為者而言。
    幫助犯之故意，除需有認識其行為足以幫助他人實現故意不
    法構成要件之「幫助故意」外，尚需具備幫助他人實現該特
    定不法構成要件之「幫助既遂故意」，惟行為人只要概略認
    識該特定犯罪之不法內涵即可，無庸過於瞭解正犯行為之細
    節或具體內容。此即學理上所謂幫助犯之「雙重故意」。金
    融帳戶乃個人理財工具，依我國現狀，申設金融帳戶並無任
    何特殊限制，且可於不同之金融機構申請多數帳戶使用，是
    依一般人之社會通念，若見他人不以自己名義申請帳戶，反
    而收購或借用別人之金融帳戶以供使用，並要求提供金融卡
    及告知密碼，則提供金融帳戶者主觀上如認識該帳戶可能作
    為對方收受、提領特定犯罪所得使用，對方提領後會產生遮
    斷金流以逃避國家追訴、處罰之效果，仍基於幫助之犯意，
    而提供該帳戶之金融卡及密碼，以利洗錢實行，仍可成立一
    般洗錢罪之幫助犯。
　⑶綜上，行為人提供金融帳戶金融卡及密碼予不認識之人，固
    非屬洗錢防制法第2條所稱之洗錢行為，不成立一般洗錢罪
    之正犯；然行為人主觀上如認識該帳戶可能作為收受、提領
    特定犯罪所得使用，他人提領後會產生遮斷資金流動軌跡以
    逃避國家追訴、處罰之效果，仍基於幫助之犯意而提供，則
    應論以幫助犯一般洗錢罪。
　⒊經查，被告申辦本案板信商銀帳戶，原為帳戶之實際管理人
    。被告行為時係23歲之成年人，自述○○畢業之教育程度，具
    有一般智識能力與社會生活經驗，業如前述，其以顯不相當
    之對價，任意將自己金融帳戶之存摺、金融卡（並事先依指
    示變更密碼）恣意提供給素不相識、毫無信任基礎、真實姓
    名不詳之人使用，使自己失去對帳戶內資金流動的掌控能力
    ，顯然可以預見其帳戶被挪作財產犯罪收取贓款之可能性甚
    高，該帳戶內會有非被告個人款項之資金進出，雖帳戶戶名
    仍為被告，外觀上帳戶內之資金係顯示由被告取得，但實際
    匯入帳戶之款項，最後乃是由身分不詳、實際掌控該帳戶之
    詐欺集團成員取得，被害人遭詐騙而匯入之款項，在該實際
    掌控被告帳戶之集團成員領取後，該犯罪所得實際去向，已
    無從查得，形成金流斷點，因而產生掩飾詐欺犯罪所得去向
    之效果，此應為被告所得認知。故被告雖無收受、持有或使
    用特定犯罪所得之情形，亦無積極之移轉或變更特定犯罪所
    得之行為，非屬洗錢防制法第2條第1款、第3款所稱之洗錢
    行為，但其無視於帳戶可能作為財產犯罪所用，且帳戶內之
    贓款一旦遭到提領，將形成資金斷點，致使偵查機關難以追
    查犯罪集團成員，仍恣意提供本案板信商銀帳戶存摺、金融
    卡（含事先依指示變更密碼）予來路不明之人使用，顯有容
    任而不違反其本意之幫助洗錢之不確定故意甚明，而該當於
    一般洗錢罪之幫助犯。　　
　㈣綜上所述，被告既能預見提供本案帳戶存摺、金融卡（含事
    先依指示變更密碼）予來路不明之人，將可能被詐欺集團利
    用作為收取詐騙贓款帳戶之用，亦能預見詐欺集團成員提領
    犯罪所得後將產生遮斷資金流動之追查斷點，以逃避國家追
    訴、處罰之結果，仍恣意提供帳戶予他人使用，而容任該結
    果發生，則該結果之發生應不違背其本意，被告自有幫助詐
    欺取財與幫助一般洗錢之不確定故意與行為至明。本案事證
    明確，被告犯行洵堪認定，應依法論科　
二、論罪科刑
　㈠按刑法上之幫助犯，係指以幫助之意思，對於正犯資以助力
    ，而未參與實施犯罪之行為者而言（最高法院49年度台上字
    第77號判決要旨參照）。而刑法關於正犯、幫助犯之區別，
    係以其主觀之犯意及客觀之犯行為標準，凡以自己犯罪之意
    思而參與犯罪，無論其所參與者是否犯罪構成要件之行為，
    皆為正犯，其以幫助他人犯罪之意思而參與犯罪，其所參與
    者，苟係犯罪構成要件之行為，亦為正犯。如以幫助他人犯
    罪之意思而參與犯罪，其所參與者又為犯罪構成要件以外之
    行為，則為從犯（最高法院95年度台上字第3886號判決要旨
    參照）。查被告將其申辦之本案板信商銀帳戶存摺、金融卡
    （含事先依指示變更密碼），交給不詳之詐欺集團使用，致
    告訴人丙○○、甲○○因受詐騙，分別將附表一編號1、2所示之
    款項匯至本案板信商銀帳戶內，所匯入之款項旋遭提領，形
    成金流斷點，被告所為僅為他人之詐欺取財及洗錢犯行提供
    助力，本案尚無積極證據足以證明被告係以自己犯詐欺取財
    罪或洗錢罪之意思參與犯罪，或與他人有共同詐欺取財或共
    同洗錢之犯意聯絡，或有直接參與詐欺取財或洗錢犯罪構成
    要件行為分擔等情事，應認其所為係構成幫助犯。故核被告
    所為，係犯刑法第30條第1項前段、同法第339條第1項之幫
    助詐欺取財罪，及刑法第30條第1項前段、洗錢防制法第14
    條第1項之幫助一般洗錢罪。公訴意旨雖認被告亦違反洗錢
    防制法第2條第2款、同法第3條第2款規定，應依同法第14條
    第1項之洗錢罪論處，然被告僅提供帳戶與詐欺集團成員，
    無參與後續之提款行為，揆諸上開說明，其所為非洗錢防制
    法第2條第2款、第3條第2款所指洗錢行為，無從成立一般洗
    錢罪之直接正犯，起訴意旨容有誤會，惟正犯與幫助犯、既
    遂犯與未遂犯，其基本犯罪事實並無不同，僅犯罪之態樣或
    結果有所不同，尚不生變更起訴法條問題（最高法院101年
    度台上字第3805號、102年度台上字第1998號判決意旨參照
    ），自無庸變更起訴法條。又依告訴人丙○○、甲○○警詢指訴
    各該被害情節，分別對其等施用詐術之人顯為2人，復無證
    據證明本案詐欺集團成員犯刑法第339條之4第1項各款之加
    重詐欺取財罪，亦無證據證明被告對於詐欺集團成員所施用
    詐術之方式有所認知，自不足以認定被告成立幫助加重詐欺
    取財罪，附此敘明。 
　㈡被告以一提供帳戶之行為，就附表一編號1、2所示，犯幫助
    詐欺取財罪及幫助洗錢罪，係以一幫助行為觸犯上開2罪名
    ，侵害告訴人2人之財產法益，為想像競合犯，應依刑法第5
    5條前段規定，從一重之幫助一般洗錢罪處斷。　
　㈢被告係基於幫助之犯意而為一般洗錢罪，爰依刑法第30條第2
    項規定，按正犯之刑減輕之。
　㈣被告於偵查、原審及本院審理時均自白犯行，爰依洗錢防制
    法第16條第2項之規定遞減輕其刑。　
參、撤銷改判之理由
一、原判決就被告所犯幫助詐欺取財犯行，予以論罪科刑，固非
    無見。惟查：　　
　㈠被告提供本案板信商銀帳戶存摺、金融卡（含依指示變更密
    碼）予真實姓名年籍不詳之詐欺集團成員，用以進行詐騙，
    收取被害人匯入之詐欺犯罪所得，進而以金融卡提領取得贓
    款，產生遮斷犯罪所得資金去向之結果，該當於刑法第30條
    、洗錢防制法第2條第2款之掩飾特定犯罪所得去向之一般洗
    錢行為，原判決認被告犯行並不成立洗錢罪，雖無不當，但
    未及審酌上述大法庭揭示應成立幫助一般洗錢罪之見解，而
    為不另為無罪之諭知，尚有未洽。
　㈡檢察官上訴意旨援引前揭最高法院108年度台上字第3101號刑
    事裁定意旨，見本案應併論以幫助犯洗錢防制法第14條第1
    項一般洗錢罪，因此，原判決就被告涉犯洗錢防制法第14條
    第1項一般洗錢罪部分為不另為無罪之諭知，尚有未洽，其
    上訴為有理由，爰由本院撤銷改判，以期適法。　
二、量刑
　㈠爰以行為人責任為基礎，審酌被告並無前科，有臺灣高等法
    院被告前案紀錄表在卷可稽，素行良好；被告應可知悉現今
    社會詐欺歪風盛行，造成人心惶惶，彼此間之信任感崩解，
    疏離感則急速加劇，竟為求快速獲取錢財，任意將自己申辦
    之本案板信商銀帳戶存摺、金融卡（含預先依指示更改密碼
    ）交予陌生人使用，其行為已然影響社會正常交易安全及破
    壞金融秩序，增加受害者尋求救濟之困難，助長詐欺犯罪風
    氣之猖獗，更實際造成告訴人2人受騙匯款蒙受財產上損害
    ，所匯入之款項均旋遭提領，形成金流斷點，難以追查犯罪
    集團成員，所為實屬不該；惟考量被告犯後始終坦承犯行，
    並積極與告訴人2人調解成立，有原審109年度司刑移調字第
    133號調解筆錄、臺北市○○區○○○○○000○○○○○000號調解書（
    原審卷第95至96頁、第99頁）附卷可參，顯然具有悔意，亦
    有面對錯誤之勇氣，且被告並非直接實施詐欺取財及提領贓
    款犯行之正犯，犯罪情節較輕微；兼衡以被告自陳為貼補家
    用始為本案犯行之犯罪動機（原審卷第85頁），○○畢業之教
    育程度，已婚，育有未成年小孩2人（於原審陳述分別為3歲
    、6個月），目前與配偶、公婆、小孩同住，照顧小孩之餘
    ，受雇於中午時段在麵攤工作（原審卷第149、150頁，本院
    卷第95頁)之家庭生活與經濟狀況等一切情狀，量處如主文
    第二項所示之刑，並就罰金部分，諭知易服勞役之折算標準
    。 　　　
　㈡末按受2年以下有期徒刑、拘役或罰金之宣告，而未曾因故意
    犯罪受有期徒刑以上刑之宣告，認以暫不執行為適當者，得
    宣告2年以上5年以下之緩刑，其期間自裁判確定之日起算，
    刑法第74條第1項第1款定有明文。查被告前未曾因故意犯罪
    而受有期徒刑以上刑之宣告，有臺灣高等法院被告前案紀錄
    表在卷足憑（本院卷第81頁），其因一時失慮，致罹刑典，
    犯後尚能坦承犯行，堪認已有悔意，且承前所述，被告業與
    告訴人2人調解成立，並獲得其等諒解，是認經本案之偵審
    程序，當已知所警惕，信無再犯之虞，尚毋庸以刑之執行達
    到教化其反社會行為之目的，因認對被告所宣告之刑，以暫
    不執行為適當，爰依刑法第74條第1項第1款規定，宣告緩刑
    2年，以啟自新。又為督促被告確實履行調解條件，以保障
    告訴人2人之權益，爰依刑法第74條第2項第3款規定，命被
    告應依附表二所示方式如數賠償告訴人2人所受損害。惟倘
    被告違反本院所定上開命其履行之事項情節重大，足認原宣
    告之緩刑難收預期效果，而有執行刑罰之必要者，檢察官得
    依刑法第75條之1第1項第4款之規定，聲請撤銷本案緩刑之
    宣告，附此敘明。 　　
三、沒收部分
　㈠犯罪所得之沒收、追繳或追徵，在於剝奪犯罪行為人之實際
    犯罪所得（原物或其替代價值利益），使其不能坐享犯罪之
    成果，以杜絕犯罪誘因，可謂對抗、防止經濟、貪瀆犯罪之
    重要刑事措施，性質上屬類似不當得利之衡平措施，著重所
    受利得之剝奪，是苟無犯罪所得，自不生利得剝奪之問題。
    又幫助犯係指就他人之犯罪加以助力，使其易於實施之積極
    或消極行為而言。其犯罪態樣與實施犯罪之正犯有異，其所
    處罰者，乃其提供助力之行為本身，而非正犯實施犯罪之行
    為，因此幫助犯對正犯所有供犯罪所用或因犯罪所得之物，
    無庸併為沒收之宣告；幫助犯僅係對於犯罪構成要件以外行
    為為加工，除因幫助行為有所得外，正犯犯罪所得，非屬幫
    助犯之犯罪成果，自不得對其為沒收之諭知（最高法院88年
    度台上字第6234號、106年度台上字第1196號判決意旨參照
    ）。依本案卷內證據資料內容，並無證據證明被告上開幫助
    犯行有取得任何犯罪所得，亦無從認定被告有分得詐欺所得
    之款項，是被告就本案既無不法利得，自無犯罪所得應予宣
    告沒收或追徵之問題，爰不予宣告沒收或追徵其價額。
　㈡洗錢防制法第18條第1項固規定「犯第14條之罪，其所移轉、
    變更、掩飾、隱匿、收受、取得、持有、使用之財物或財產
    上利益，沒收之；犯第15條之罪，其所收受、持有、使用之
    財物或財產上利益，亦同。」，惟被告非實際上提款之人，
    無掩飾隱匿詐欺贓款之犯行，非洗錢防制法第14條第1項之
    正犯，自無上開條文適用，附此敘明。
據上論斷，應依刑事訴訟法第369條第1項、第364條、第299條第
1項前段，洗錢防制法第14條第1項、第16條第2項，刑法第11條
前段、第30條第1項前段、第2項、第339條第1項、第55條前段、
第42條第3項、第74條第1項第1款、第2項第3款，刑法施行法第1
條之1第1項，判決如主文。
本案經檢察官黃瑞盛提起公訴，檢察官蕭仕庸提起上訴，檢察官
陳建弘到庭執行職務。
中　　華　　民　　國　　110 　年　　4 　　月　　27　　日
                  刑事第六庭    審判長法　官  張瑛宗
                                      法　官  林坤志
                                      法　官  林逸梅
以上正本證明與原本無異。
如不服本判決應於收受送達後20日內向本院提出上訴書狀，其未
敘述上訴理由者，並得於提起上訴後20日內向本院補提理由書（
均須按他造當事人之人數附繕本）「切勿逕送上級法院」。
　　　　　　　　　　　　　　　　　　　書記官  施淑華
中　　華　　民　　國　　110 　年　　4 　　月　　27　　日
附錄本判決論罪法條全文
刑法第30條
幫助他人實行犯罪行為者，為幫助犯。雖他人不知幫助之情者，
亦同。
幫助犯之處罰，得按正犯之刑減輕之。
洗錢防制法第2條
本法所稱洗錢，指下列行為：
一、意圖掩飾或隱匿特定犯罪所得來源，或使他人逃避刑事追訴
    ，而移轉或變更特定犯罪所得。
二、掩飾或隱匿特定犯罪所得之本質、來源、去向、所在、所有
    權、處分權或其他權益者。
三、收受、持有或使用他人之特定犯罪所得。
洗錢防制法第3條
本法所稱特定犯罪，指下列各款之罪：
一、最輕本刑為6月以上有期徒刑以上之刑之罪。
二、刑法第121條第1項、第123條、第201條之1第2項、第268條
    、第339條、第339條之3、第342條、第344條、第349條之罪
    。
三、懲治走私條例第2條第1項、第3條第1項之罪。
四、破產法第154條、第155條之罪。
五、商標法第95條、第96條之罪。
六、廢棄物清理法第45條第1項後段、第47條之罪。
七、稅捐稽徵法第41條、第42條及第43條第1項、第2項之罪。
八、政府採購法第87條第3項、第5項、第6項、第89條、第91條
    第1項、第3項之罪。
九、電子支付機構管理條例第44條第2項、第3項、第45條之罪。
十、證券交易法第172條第1項、第2項之罪。
十一、期貨交易法第113條第1項、第2項之罪。
十二、資恐防制法第8條、第9條之罪。
十三、本法第14條之罪。
洗錢防制法第14條
有第二條各款所列洗錢行為者，處7年以下有期徒刑，併科新臺
幣5百萬元以下罰金。
前項之未遂犯罰之。
前二項情形，不得科以超過其特定犯罪所定最重本刑之刑。
刑法第339條
意圖為自己或第三人不法之所有，以詐術使人將本人或第三人之
物交付者，處5年以下有期徒刑、拘役或科或併科50萬元以下罰
金。
以前項方法得財產上不法之利益或使第三人得之者，亦同。
前二項之未遂犯罰之。　　
　　
附表一     編號 被害人 詐騙方式 匯款時間 匯款金額（新臺幣）  1 丙○○ 某詐欺集團成員於108年9月15日18時36分許，偽冒為網路店家，打電話向丙○○佯稱其先前網路購物因疏失誤設多組訂單，需至提款機操作取消云云。 108年9月15日20時43分許 49,987元  2 甲○○ 某詐欺集團成員於108年9月15日19時9分許，偽冒為網路店家，打電話向甲○○佯稱，其先前網路購物因疏失誤扣款項，需至提款機操作取消云云。 108年9月15日20時31分許 49,989元 


附表二 編號1 被告乙○○願意給付告訴人丙○○5萬元。給付方式如下：自109年8月30日至111年3月10日止，每月10日前給付2,500元，給付期間一期未履行視為全部到期。 編號2 被告乙○○願意給付告訴人甲○○4萬元。給付方式如下：自109年8月15日至111年3月15日止，每月15日前給付2,000元。如有1期不履行，則視為全部到期。